【裁判字號】    89,上易,4205
【裁判日期】    891213
【裁判案由】    贓物
【裁判全文】
臺灣高等法院刑事判決                          八十九年度上易字第四二五號
    上  訴  人  臺灣板橋地方法院檢察署檢察官
    被      告  乙○○
右上訴人因被告贓物案件，不服臺灣板橋地方法院八十九年度易字第四二○五號，中
華民國八十九年九月十四日第一審判決（起訴案號：臺灣板橋地方法院檢察署八十九
年度偵字第一○四○八號）提起上訴，本院判決如左：
    主  文
上訴駁回。
    理  由
一、本案經本院審理結果，認第一審判決對被告乙○○為無罪之諭知，核無不當，應
    予維持，並引用第一審判決書記載之證據及理由。（如附件）
二、檢察官上訴意旨略以：被告既明知該車係贓物，且有收受持有該車之駕駛行為，
    應認已構成收受贓物之犯行等情。惟查本案贓物係該車之車牌，而非該車，檢察
    官上訴意旨即有誤會。同案被告鄭建邦喝醉，不能駕車，被告代為駕車，難謂收
    受該車或收受該車所掛車牌。按「收受」後，應係處於得自由處分收受客体之狀
    態；若僅移轉持有，而未處於得自由處分之狀態，則屬寄藏而非收受。被告代為
    駕車，並非處於得自由處分之狀態，是與收受贓物有間。被告代為駕車時，同案
    被告鄭建邦在該車後座，亦據同案被告鄭建邦於警訊時供述明確（見偵卷第六頁
    ），該車仍屬鄭建邦所持有，亦難認有寄藏之故意，併此敘明。檢察官之上訴，
    非有理由，應予駁回。
據上論結，應依刑事訴訟法第三百七十三條、第三百六十八條，判決如主文。
本案經檢察官呂丁旺到庭執行職務。
中      華      民      國    八十九     年     十二    月      十三    日
                              臺灣高等法院刑事第二十四庭
                                  審判長法  官  陳  貽  男
                                        法  官  陳  憲  裕
                                        法  官  聶  齊  桓
右正本證明與原本無異。
不得上訴。
                                        書記官  陳  思  云
中      華      民      國    八十九     年     十二    月      十三    日
附件：
臺灣板橋地方法院刑事判決                        八十九年度易字第三一一五號
    公  訴  人  臺灣板橋地方法院檢察署檢察官
    被      告  鄭建邦  男  二十三歲（民國○○○年○月○○○日生）
                        住臺北縣五股鄉○○路十九巷二七號
                        身分證統一編號：Ｆ0000000三號
                乙○○  男  二十五歲（民國○○○年○月○日生）
                        住臺北縣五股鄉○○路十九巷二七號
                        身分證統一編號：Ｆ0000000二號
右列被告因竊盜案件，經檢察官提起公訴 (八十九年度偵字第一○四○八號)，本院
判決如左：
    主  文
鄭建邦帶兇器竊，處有期徒刑陸月，緩刑貳年。十字起子壹支、扳手壹支均沒收
。
乙○○無罪。
    事  實
一、鄭建邦意圖為自己不法之所有，於民國八十九年三月十五日晚上十一時許，在台
    北縣泰山鄉○○路上，持自己所有所有客觀上具危險性可作為兇器之十字起子及
    扳手各一支，竊得林振延所有車號ＦＵˍ七六六八號車輛之車牌兩面，並將竊得
    之車牌懸掛於其父親鄭樹池所有而由其持用之自用小客貨車上（原車牌號碼為Ｓ
    Ｅˍ○三四五號，已遭註銷牌照）。嗣於八十九年三月二十九日晚上十一時四十
    五分許，乙○○（無收受贓物之意圖）駕駛該自用小客貨車，行經桃園縣平鎮市
    ○○路○段十五號前之時，為警查獲。
二、案經桃園縣警察局平鎮分局報請台灣桃園地方法院檢察署呈請台灣高等法院檢察
    署檢察長核轉台灣板橋地方法院檢察署檢察官偵查起訴。
    理  由
一、右揭犯罪事實，業據被告鄭建邦於警訊時及偵、審中坦承不諱，核與證人即被害
    人林延振之子甲○○於警訊時證述之失竊情節大致相符，復有贓物認領保管單一
    紙附卷可稽，本件事證明確，被告犯行堪以認定。
二、查十字起子、扳手等工具，主要構成部分為鐵質，前者為尖銳之物，後者具有一
    定之重量，以之揮次、擊打，足以傷害人之生體、身命，具有客觀上之危險性，
    自屬兇器。被告鄭建邦持以行竊，核被告鄭建邦所為，係犯刑法第三百二十一條
    第一項第三款之加重竊盜罪。爰審酌被告之犯罪動機、目的、手段、所生危害及
    犯後坦承犯行等一切情狀，量處如主文所示之刑，以示懲儆。查被告鄭建邦前未
    曾受有期徒刑以上刑之宣告，有台灣高等法院檢察署刑案紀錄簡覆表乙紙可憑，
    其犯後坦承犯行，本院認其經此教訓後，當知警惕，應無再犯之虞，因認其所宣
    告之刑，以暫不執行為適當，併予宣告緩刑二年，以啟自新。十字起子一支、扳
    手一支為被告鄭建邦所有，供犯罪所用之物，業據被告鄭建邦供明在卷，雖未扣
    按，然無證據證明業已滅失不存，均應依刑法第三十八條第一項第二款宣告沒收
    之，併此明。
三、公訴意旨另以：被告乙○○明知ＦＵˍ七六六八號之車牌兩面係其兄鄭建邦所竊
    取，而懸掛於其父鄭樹池所有之自小客貨車上，仍將之收受並駕駛該自小客貨車
    ，於八十九年三月二十九日晚上十一時四十五分許，搭載鄭建邦及高春芳二人，
    行經桃園縣平鎮市○○路○段十五號前，為警查獲。因認被告乙○○所為，另涉
    有刑法第三百四十九條第一項之收受贓物罪嫌。公訴人認被告乙○○涉有上開收
    受贓物罪嫌，係以被告乙○○、鄭建邦之供述，及扣案之車牌兩面為其主要論據
    。訊據被告乙○○堅決否認收受贓物罪嫌，辯稱：係因回程途中，於路旁吃薑母
    鴨，鄭建邦有喝酒，不能開車，所以代鄭建邦駕駛自小客貨車，並無收受贓物之
    意等語。按犯罪事實應依證據認定之，無證據不得推定其犯罪事實，刑事訴訟法
    第一百五十四條定有明文，又告訴人之告訴，係以使被告受刑事訴追為目的，是
    其陳述是否與事實相符，仍應調查其他證據以資審認；且認定不利於被告之事實
    ，須依積極證據，苟積極證據不足為不利於被告事實之認定時，即應為有利於被
    告之認定，更不必有何有利之證據，最高法院五十二年台上字第一三００號判例
    及三十年上字第八一六號判例分別著有明文可資參照。經查：本件車號ＦＵˍ七
    六六八號車牌兩面，係被告鄭建邦所竊取，而懸掛於其父親鄭樹池所有之自小客
    車上，而該車輛平日均為鄭建邦所使用等情，業據被告鄭建邦供明在卷，則恆情
    而論，茍被告乙○○僅因鄭建邦一時飲酒不能駕駛，而代鄭建邦駕駛該車輛，是
    否即有收受贓物之意圖，尚非無疑。又被告鄭建邦供稱，當時我們去搬完家具後
    ，有去薑母鴨店喝酒，所以車子由乙○○駕駛等語，被告乙○○供稱，去薑母鴨
    店吃飯快吃完時才知道車牌是偷來的，因為鄭建邦有喝酒，所以由我駕駛等語（
    見本院八十九年九月七日筆錄），是被告乙○○固知悉該車牌係贓物，然僅係一
    時代替鄭建邦駕駛，尚不得僅以知悉係贓物一節，即認被告有收受之犯意。此外
    ，復查無其他積極確切之證據足資認定被告乙○○有何收受贓物之犯行，既不能
    證明被告乙○○犯罪，依上開說明，自應依法為被告乙○○無罪之諭知。
據上論斷，應依刑事訴訟法第二百九十九條第一項前段、第三百零一條第一項，刑法
第三百二十一條第一項第三款、第七十四條第一款、第三十八條第一項第二款，判決
如主文。
本案經檢察官陳孟黎到庭執行職務
中      華      民      國    八十九    年      九      月     十四     日
                                      臺灣板橋地方法院刑事第一庭
                                          法  官    胡  堅  勤
右正本證明與原本無異。
如不服本判決，應於判決送達後十日內，向本院提出上訴狀。
                                          書記官    劉  文  美
中      華      民      國    八十九    年      九      月     十四     日
附錄本案論罪科刑法條全文：
刑法第三百二十一條
犯竊盜罪而有左列情形之一者，處六月以上五年以下有期徒刑：
一、於夜間侵入住宅或有人居住之建築物、船艦或隱匿其內而犯之者。
二、毀越門扇、牆垣或其他安全設備而犯之者。
三、攜帶兇器而犯之者。
四、結夥三人以上而犯之者。
五、乘火災、水災或其他災害之際而犯之者。
六、在車站或埠頭而犯之者。
前項之未遂犯罰之。


司法院資訊處製作；財團法人民間司法改革基金會備份。
